【裁判字號】    99,裁,2649
【裁判日期】    991104
【裁判案由】    償還公費
【裁判全文】
最  高  行  政  法  院  裁  定
                                      99年度裁字第2649號
上  訴  人  中正國防幹部預備學校
代  表  人  甲○○
訴訟代理人  吳小燕  律師
            王志中  律師
            吳文賓  律師
被 上訴 人  丙○○
            丁○○
            戊○○○
            己○○
            庚○○
上列當事人間償還公費事件，上訴人對於中華民國99年7月22日
高雄高等行政法院99年度簡字第135號判決，提起上訴，本院裁
定如下：
    主  文
上訴駁回。
上訴審訴訟費用由上訴人負擔。
    理  由
一、按對於適用簡易程序之裁判提起上訴或抗告，須經本院之許
    可，此為行政訴訟法第235條第1項所明定。而同條第2項中
    所謂「訴訟事件所涉及之法律見解具有原則性者」，係指該
    事件所涉及之法律問題意義重大，而有加以闡釋之必要情形
    而言，例如第一審判決對於行政命令是否牴觸法律所為之判
    斷，或就同類事件所表示之法律見解，與其他高等行政法院
    或最高行政法院所表示之見解牴觸等情形。是以如就同一法
    律問題，已經本院多次裁判確認其意義而無歧異見解，即無
    再由本院加以闡釋之必要，如無另有新法律觀點之提出，而
    有再加闡釋之必要者，即不能認其涉及之法律見解具有原則
    性，要求許可上訴。
二、緣被上訴人丙○○於民國81年8月16日入學就讀上訴人高級
    部，惟其於修業期間，因意志不堅不願繼續就讀而於84年5
    月29日退學，並經上訴人以84年6月6日(84)尚忍字第1453號
    令核定在案。上訴人乃依行為時國軍各軍事學校退學開除學
    生賠償費用辦法第1條之規定，向被上訴人丙○○及其連帶
    保證人被上訴人丁○○、其法定代理人莊英華（已故）之繼
    承人被上訴人戊○○○、己○○、庚○○催討被上訴人丙○
    ○在校期間之薪餉、主副食費、服裝費、教育訓練費及補助
    費等一切費用，共計新臺幣346,038元，被上訴人等人迄未
    履行其賠償責任，上訴人爰依行政契約、繼承之法律關係提
    起本件行政訴訟，經原審判決駁回後，遂提起本件上訴。
三、本件上訴人對高雄高等行政法院適用簡易程序所為之判決，
    提起上訴，係以：本件上訴主要爭執，涉及行政程序法施行
    前成立之行政契約之請求權，其時效規定準用民法第125條
    之規定，惟該請求權於行政程序法施行後，其殘餘時效期間
    仍長於施行後行政程序法第131條所定之5年時效時，有無民
    法總則施行法第18條：「民法總則施行前之法定消滅時效，
    其期間較民法總則所定為長者適用舊法，但其殘餘時間，自
    民法總則施行日起算，較民法總則所定時效期間為長者，應
    自施行日起，適用民法總則。」之準用，抑或僅準用民法第
    125條15年之時效，該爭議涉及法律問題意義重大，實有加
    以闡明之必要。又就前揭爭議，本院97年度判字第8號判決
    曾採應類推適用民法第125條所定15年之一般消滅時效規定
    ，此與原判決所揭示，認有類推適用民法總則施行法第18條
    之規定，以行政程序法施行日計算5年之公法上請求權時效
    之見解，顯不相符，則原判決與本院97年度判字第8號判決
    既均係就行政契約下有關公費償還請求權時效之爭議，屬同
    類事件，原判決之法律適用顯與本院所表示之見解互相牴觸
    ，即應有訴訟事件所涉及之法律見解具有原則性之情形，為
    統一並明確法律適用之正確性，應容許就本件判決為上訴等
    語，為其論據。
四、本院按：「(第1項)公法上之請求權，除法律有特別規定外
    ，因5年間不行使而消滅。(第2項)公法上請求權，因時效完
    成而當然消滅。(第3項)前項時效，因行政機關為實現該權
    利所作成之行政處分而中斷。」「民法總則施行前之法定消
    滅時效已完成者，其時效為完成。民法總則施行前之法定消
    滅時效，其期間較民法總則所定為長者，適用舊法，但其殘
    餘期間，自民法總則施行日起算較民法總則所定時效期間為
    長者，應自施行日起，適用民法總則。」行政程序法第131
    條及民法總則施行法第18條分別定有明文。查於行政程序法
    90年1月1日施行前，關於公法上不當得利返還請求權之時效
    期間，基於實體從舊原則，固無行政程序法第131條第1項規
    定之適用，並因公法無性質相類之規定，而應類推適用民法
    第125條一般時效即15年之規定。惟此類推適用之時效期間
    ，若自行政程序法施行日起算，其殘餘期間較行政程序法第
    131條第1項所定5年時效期間為長者，參諸前述民法總則施
    行法第18條規定意旨，即應自行政程序法施行日起，適用行
    政程序法第131條第1項關於5年時效期間之規定，俾得兼顧
    行政程序法規定時效期間為5年之目的，以使法律秩序趨於
    一致，此業經本院最近多次裁判確認其意義而無歧異見解(
    本院98年度判字第399號、第497號、第748號判決；98年度
    裁字第1791號、第2685號裁定；99年度判字第394號、第640
    號判決等參照)，並無再由本院加以闡釋之必要。上訴意旨
    所舉本院97年度判字第8號判決，係在上開裁判作成前，且
    該裁判未論及有無類推適用民法總則施行法第18條規定之問
    題，上訴人據以主張原判決之法律適用與本院所表示之見解
    互相牴觸，有訴訟事件所涉及之法律見解具有原則性之情形
    ，為統一並明確法律適用之正確性，應容許就本件判決為上
    訴等語，尚屬無據。從而，上訴人提起本件上訴，依首開規
    定及說明，不應許可，其上訴難謂合法，應予駁回。
五、據上論結，本件上訴為不合法。依行政訴訟法第249條第1項
    前段、第104條、民事訴訟法第95條、第78條，裁定如主文
    。
中    華    民    國    99    年    11    月    4     日
                    最高行政法院第七庭
                        審判長法官  藍  獻  林
                              法官  廖  宏  明
                              法官  張  瓊  文
                              法官  姜  素  娥
                              法官  林  文  舟

以  上  正  本  證  明  與  原  本  無  異
中    華    民    國    99    年    11    月    4     日
                              書記官  阮  思  瑩

司法院資訊處製作；財團法人民間司法改革基金會備份。
